【裁判字號】    89,上易,546
【裁判日期】    890427
【裁判案由】    妨害名譽
【裁判全文】
臺灣高等法院臺中分院刑事判決                    八十九年度上易字第五四六號
    上  訴  人  臺灣台中地方法院檢察署檢察官
    被      告  丁○○
右上訴人因被告妨害名譽案件，不服臺灣台中地方法院八十八年度易字第五四六號中
華民國八十九年一月二十一日第一審判決（起訴案號：臺灣台中地方法院檢察署八十
八年度偵字第二一○八○號），提起上訴，本院判決如左：
      主  文
上訴駁回。
      事  實
一、公訴意旨略以：被告丁○○係台中市博愛國民住宅社區住戶，亦係該社區清潔工
    ，因不滿住戶管理委員會於民國八十八年五月七日決議社區清潔人員採外聘之決
    定，竟於八十八年五月二十八日書立博愛住戶權益保障自救聯署書，內容指稱：
    「芳鄰大家好，主委聘丙○○為財務委員，李提出駭人聽聞的要求作交換條件，
    ˙˙˙這種明目張膽赤裸裸擴權奪權的行為，主委竟然不予處理，給予唯恐天下
    不亂一小撮壞份子莫大的鼓舞。丙○○竟欲將清潔工掌控在她手中，進行報復以
    滿足其虛榮心。˙˙˙」，並將此足以毀損丙○○及其他管理委員名譽之聯署書
    交住戶傳閱並尋求聯署，嗣經丙○○等人發覺，案經台中市博愛國民住宅管理委
    員丙○○、丑○○、庚○○、己○○、子○○、乙○○、戊○○、甲○○、辛○
    ○、壬○○告訴偵辦；因認被告丁○○涉犯刑法第三百十條第二項之誹謗罪嫌云
    云。
二、按犯罪事實應依證據認定之，無證據不得推定其犯罪事實，刑事訴訟法第一百五
    十四條定有明文。而刑事訴訟法上所謂認定犯罪事實之證據，係指足以認定被告
    確有犯罪行為之積極證據而言，該項證據自須適合於被告犯罪事實之認定，始得
    採為斷罪資料，最高法院二十九年上字第三一○五號著有判例。又認定犯罪事實
    所憑之證據，無論係直接證據或間接證據，其為訴訟上之證明，須於通常一般之
    人均不致有所懷疑，而得確信其為真實之程度者，始得據為有罪之認定，倘其證
    明尚未達到此一程度，而有合理之懷疑存在，復無其他調查途徑可尋，法院即應
    為無罪之判決，最高法院七十六年台上字第四九八六號著有判例。又以善意發表
    言論，而有因自衛、自辯、保護合法之利益者，或對於可受公評之事，而為適當
    之評論者，不罰。亦為刑事訴訟法第三百十一條第一款、第三款所明定。
三、公訴人認被告丁○○涉有上開誹謗罪嫌，無非係以被告丁○○坦承將聯署書交住
    戶傳閱聯署，且右揭犯罪事實，業據被害人丙○○等人指訴綦詳，復有聯署書、
    會議紀錄影本在卷可憑等，資為論據。
四、訊據被告丁○○堅持否認有何誹謗他人名譽之犯行，辯稱：伊係應不同意管委會
    決議將社區清潔工作外聘之決定，乃徵詢主委解救之道，主委告知可以經由全體
    住戶聯署之方式，伊乃要其子口述，其先生擬稿，寫成聯署書後，交與全體住戶
    傳閱聯署，伊並無誹謗丙○○及管委會名譽之意等語，以資為辯。
五、經查：被告丁○○書立「博愛住戶權益保障自救聯署書」，其內容雖記載：「芳
    鄰大家好：主委聘丙○○為財務委員，李提出駭人聽聞的要求作交換條件，他要
    主委及行政委員共同保證清潔工作改由她來管理，但財務和由誰來管理清潔工是
    不牽連的兩碼子的事，這種明目張膽赤裸裸擴權奪權行為，主委竟然不予處理，
    給予唯恐天下不亂一小撮壞分子莫大的鼓舞。丙○○竟欲將清潔工掌控在她手中
    ，進行報復以滿足其虛榮心。當違法亂紀案件通過，種種傳遍社區各個角落，真
    可用輿論嘩然來形容。清潔工作本是社區三百多戶就業權，豈能容許少數壞份子
    假公濟私輕易讓與外人。芳鄰們面對如此這般第三屆委員會，還能沉默嗎，該站
    起來作我們自己，否定它吧！即使重選老面孔依然當選，但警告作用達到，不三
    不四案件提出必定慎重。丁○○發起，八十八年五月二十八日。」，遍觀聯署書
    全文意旨，被告丁○○之動機，應係尋求全體住戶簽名聯署重新決議有關清潔工
    作之內容，而文中有關「駭人聽聞」、「明目張膽赤裸裸擴權奪權」、「給予唯
    恐天下不亂一小撮壞分子莫大的鼓舞」、「違法亂紀案件」等發抒情緒之謾罵之
    語，衡情以觀，確足以引起人心生不悅之感，然細繹其文義，既未具體指摘告訴
    人丙○○有何具體違法事項，復以，前開用語縱已足以挑起人之氣憤之情，尚不
    足以造成告訴人丙○○、庚○○等人之名譽之損害，況社區之清潔工作，攸關全
    體住戶之環境衛生，管委會就此所為決定，自係可受公評之事。且被告自身擔任
    社區清潔工，清潔人員是否外聘，亦關係其工作權益，為保護合法之利益自得提
    出自辯，是以被告丁○○之遣詞用語係有不當之處，惟猶不足以構成誹謗罪之法
    律構成要件事實，則被告丁○○所辯，尚堪採信。此外，復查無其他積極證據足
    資證明被告丁○○有何誹謗名譽之意圖及犯行，其前揭犯罪應屬不能證明，揆諸
    首揭規定及判例意旨，應為無罪判決之諭知。原審判決被告無罪，上無不合。公
    訴人上訴意旨仍認被告犯罪而指摘原判決不當，非有理由應予駁回。
六、據上論斷，應依刑事訴訟法第三百六十八條，判決如主文。
本案經檢察官癸○○到庭執行職務。
中      華      民      國    八十九    年      四      月    二十七    日
                                  臺灣高等法院臺中分院刑事第六庭
                                        審判長法  官  李  文  雄
                                              法  官  陳  嘉  雄
                                              法  官  龔  永  昆
右正本證明與原本無異。
不得上訴。
                                              書記官    瑞  芳
中      華      民      國    八十九     年      四       月   二十九   日
                                                                        Ｆ


司法院資訊處製作；財團法人民間司法改革基金會備份。
